【裁判字號】    89,上易,167
【裁判日期】    890229
【裁判案由】    違反醫師法
【裁判全文】
臺灣高等法院高雄分院刑事判決    八十九年度上易字第一六七號
    上訴人      台灣高雄地方法院檢察署檢察官
    上訴人
    即被告      甲○○
    選任辯護人  蔡陸弟
右上訴人因被告違反醫師法案件，不服臺灣高雄地方法院八十八年度易字第三七九二
號中華民國八十八年十二月十四日第一審判決（起訴案號：臺灣高雄地方法院檢察署
八十八年度偵字第一七０三五號），提起上訴，本院判決如左：
      主      文
上訴駁回。
      事實及理由
一、本案經本院審理結果，認第一審判決認事用法及量刑均無不當，應予維持，並引
    用第一審判決書記載之事實、證據及理由。
二、公訴人上訴意旨，雖指稱：被告犯後否認犯行，態度不佳，難保無再犯之虞，原
    審遽為被告緩刑之宣告，自有未合云云。惟查原審判處被告有期徒刑一年四月，
    並以被告前未曾受有期徒刑以上刑之宣告，有被告全國前案紀錄表在卷可稽，素
    行良好，且認本件被告係偶發初犯，情節非重，經此偵審程序及科刑教訓，當知
    所警惕，應無再犯之虞，認被告所受刑之宣告，以暫不執行為適當，併宣告緩刑
    四年，以啟自新。經核原判決認事用法量刑及緩刑之諭知，均無不當。公訴人上
    訴意旨，仍執前詞，指摘原判決不當，為無理由，應予駁回。
三、據上論斷，應依刑事訴訟法第三百六十八條、第三百七十三條，判決如主文。
本案經檢察官羅正平到庭執行職務。
中    華    民    國     八十九     年      二        月   二十九   日
                              臺灣高等法院高雄分院刑事第三庭
                                  審判長法官  莊秋桃
                                        法官  陳中和
                                        法官  謝宏宗
右正本證明與原本無異。
不得上訴。
                                      書記官  陳靖華
中    華    民    國     八十九     年       三       月      二    日
附錄：本判決論罪科刑法條：
醫師法第二十八條第一項
未取得合法醫師資格，擅自執行醫療業務者，處一年以上三年以下有期徒刑，得併科
新臺幣三萬元以上十五萬元以下罰金，其所使用之藥械沒收之。
Ｄ
附件：
臺灣高雄地方法院刑事判決                        八十八年度易字第三七九二號
    公  訴  人  臺灣高雄地方法院檢察署檢察官
    被      告  甲○○  女四十一歲（民國○○○年○月○○日生）
                        身分證統一編號：Ｅ二二二八六一八號
                        住高雄市左營區○○○路一一七一巷二二號
右列被告因違反醫師法案件，經檢察官提起公訴（八十八年度偵字第一七０三五號）
，本院判決如左：
    主  文
甲○○未取得合法醫師資格，擅自執行醫療業務，處有期徒刑壹年肆月，緩刑肆年。
扣案之千輝傳統鍼灸針、清鼻湯、辛亥散、九味羌活湯、杏蘇飲、蒼耳散各壹盒、病
歷表拾陸張均沒收。
    事  實
一、甲○○明知其未取得合法醫師資格，不得執行醫療業務，竟於民國八十八年六月
    間起，在高雄市三民區○○○路二四九號健源中醫診所，為不特定求診病患黃美
    玲、黃淑卿、黃玉蘭、吳崇華等人開立藥方治病，擅自執行醫療業務。嗣於同年
    七月六日下午二時四十分許，經警持檢察官簽發之搜索票，會同高雄市政府衛生
    局人員執行搜索，當場扣得千輝傳統鍼灸針、清鼻湯、辛亥散、九味羌活湯、杏
    蘇飲、蒼耳散各一盒、病歷表十六張。
二、案經高雄市政府警察局移送臺灣高雄地方法院檢察署檢察官偵查起訴。
    理  由
一、訊據被告甲○○矢口否認右揭犯行，辯稱：該診所係由吳建國醫師為病人看病，
    並開立處方，病歷為伊依照吳建國醫師之指示而制作，伊在該診所負責一切雜事
    云云。惟查：
（一）證人即病患黃美玲於本院結證稱：「因胃腸不好去看診」，「甲○○把脈後，
      說我胃發炎，就自己調藥給我」，「（問：醫院當時有無其他的人在場？）沒
      有」等語；證人即病患黃淑卿於本院結證稱：「因手酸去看病」，「甲○○幫
      我把脈後，就說我肝臟不好，其就包藥開藥給我」，「（問：當時有無其他男
      醫師在場？）沒有」等語；證人即病患黃玉蘭於本院結證稱：「有去買藥膏，
      因為我右手酸痛」，「（問：有無告知甲○○要何種處方的藥膏？）沒有，只
      告知我手酸」等語；證人即病患吳崇華於本院結證稱：「是感冒去看病的」，
      「我說感冒，其（指被告）就包藥給我，三天藥三百元」，「（問：有無其他
      男醫生在場？）沒有」等語（以上均詳本院八十八年十月十九日筆錄）。足見
      被告已有為病患問診、把脈觸診、診斷病情、開立處方、交付藥物之醫療行為
    。
（二）參之被告亦自承：「吳崇華是因醫師剛好不在，我照以前別的病人有類似症狀
      的，調配處方給他的」等語（詳本院八十八年十一月二十六日筆錄），益見被
      告確有對病患為醫療行為，至為灼然。
（三）而本院向高雄市政府衛生局函查該健源中醫診所有無經開業許可，據覆該中醫
      診所已於八十七年十月三十日完成歇業登記，此有該局八十八年十月二十七日
      八八高市衛三字第四一０五五號函附卷可稽，顯見該診所並無合格醫師執業。
      再質之被告「吳建國醫師」之年籍資料、有無醫師執照？則均不知情。而當求
      診病患向被告詢問醫師時，被告又告知伊先生不在等情，業據證人即病患黃建
      耀（詳本院八十八年九月二十八日筆錄）、黃玉蘭（詳本院八十八年十月十九
      日筆錄）結證在卷。然被告供稱該診所醫師並非其先生（詳本院八十八年十一
      月二十六日筆錄），被告之配偶欄亦未有登記一節，有被告戶籍謄本在卷可憑
      。是以，是否有「吳建國醫師」其人，尚不無疑問，被告所辯該診所係由吳建
      國醫師為病人看病，並開立處方，病歷為伊依照吳建國醫師之指示而制作云云
      ，實不足採。
（四）此外，復有扣案之千輝傳統鍼灸針、清鼻湯、辛亥散、九味羌活湯、杏蘇飲、
      蒼耳散各一盒、病歷表十六張，及檢察官之搜索票、執行搜索報告在卷足資佐
      證。
（五）綜上所述，被告所辯顯係飾卸之詞，委無足採，事證明確，被告犯行至堪認定
      。
二、按凡以治療矯正預防人體疾病、傷害、殘缺或保健為直接目的，所為之診察、診
    斷及治療；或基於診察或診斷結果，以治療為目的，所為的處方或用藥等行為的
    全部或一部總稱為醫療行為。又醫療工作之診斷、處方、手術、病歷記載、施行
    麻醉等醫療行為，應由醫師親自執行。而醫師診察病人係以問診、視診、聽診及
    觸診等物理診斷為主，舉凡以診療疾病為目的，所為之詢問病人病情等均屬診斷
    範疇。被告擅自為病患問診、觸診、診斷、記載病歷、開立處方、交付藥物等行
    為，參諸前開說明，顯係執行醫療業務，核其所為，係犯醫師法第二十八條第一
    項之罪。被告多次為醫療行為，係其執行醫療業務範圍，均應包括於一個醫療業
    務之範疇，為實質上一罪，應僅成立單純一罪。審酌被告非法執行醫療業務，危
    害人民身體健康，犯後猶否認犯行，未見悔意，惟念其執業期間僅一月許，尚非
    甚長等一切情狀，爰量處如主文所示之刑。又被告前未曾受有期徒刑以上刑之宣
    告，此有本院被告全國前案紀錄表、及台灣高雄地方法院檢察署刑案資料查註紀
    錄表各一份可參，其素行尚好，為偶發之初犯，經此偵審教訓，應知警惕信無再
    犯之虞，乃宣告緩刑四年，以啟自新。扣案之千輝傳統鍼灸針、清鼻湯、辛亥散
    、九味羌活湯、杏蘇飲、蒼耳散各一盒係被告供執行醫療業務所使用之藥材，應
    依醫師法第二十八條第一項規定予以沒收，另病歷表十六張係被告所有供犯罪所
    用或供犯罪預備之物，爰依刑法第三十八條第一項第二款規定，宣告沒收之。
據上論斷，應依刑事訴訟法第二百九十九條第一項前段、醫師法第二十八條第一項、
刑法第十一條前段、第七十四條第一款、第三十八條第一項第二款，判決如主文。
本案經檢察官劉宗慶到庭執行職務。
中      華      民      國      八十八      年    十二    月    十四    日
                                  臺灣高雄地方法院刑事第二庭
                                      法  官 魏  式  璧
右正本證明與原本無異。
如不服本判決，應於判決送達後十日內，向本院提出上訴狀。
                                      書記官 蔡  善  賢
中      華      民      國    八十八   年      十二     月      十五    日
科刑法條：
醫師法第二十八條第一項
  未取得合法醫師資格，擅自執行醫療業務者，處一年以上三年以下有期徒刑，得併
  科新台幣三萬元以上十五萬元以下罰金，其所使用之藥械沒收之。但合於左列情形
  之一者，不在此限：
    一、在中央衛生主管機關認可之醫院，於醫師指導下實習之國內醫學院、校學生
        或畢業生。
    二、在醫療機構於醫師指示下之護士、助產士或其他醫事人員。
    三、合於第十一條第一項但書規定者。
    四、臨時施行急救者。


司法院資訊處製作；財團法人民間司法改革基金會備份。
